【裁判字號】    90,上易,2461
【裁判日期】    900823
【裁判案由】    竊盜
【裁判全文】
臺灣高等法院刑事判決                            九十年度上易字第二四六一號
    上  訴  人
    即  被  告  丙○○
右上訴人因竊盜案件，不服臺灣板橋地方法院九十年度訴字第一二六號，中華民國九
十年五月二十五日第一審判決（起訴案號：臺灣板橋地方法院檢察署八十九年度偵字
第二一五九五號），提起上訴，本院判決如左：
    主  文
上訴駁回。
    事實及理由
一、本案經本院審理結果，認第一審判決以上訴人即被告丙○○所犯如原判決事實一
    之（二）竊盜被害人乙○○之機車部分係犯刑法第三百二十條第一項竊盜罪，且
    被告屬累犯，並審酌被告犯罪之一切情狀，判處被告有期徒刑參月，如易科罰金
    ，以參佰元折算壹日。認事用法及量刑均無不當，應予維持，並引用第一審判決
    書記載之事實、證據及理由（如附件原審判決書事實一之（二）竊盜被害人乙○○之機車部分及該部分理由並適用之法條）。
二、被告雖對於原審判決不服提起上訴，惟未提出上訴理由指摘原判決有何不當，應
    認被告上訴為無理由，應予駁回。
三、被告丙○○經合法傳喚，無正當之理由不到庭，爰不待其陳述，逕行判決。
四、原判決所載適用法條關於「修正後刑法第四十一條第一項前段」，其中「前段」
    二字係贅文，併此更正。
據上論斷，應依刑事訴訟法第三百七十三條、第三百六十八條、第三百七十一條，判
決如主文。
本案經檢察官呂丁旺到庭執行職務。
中      華      民      國    九十      年      八      月    二十二    日
                                臺灣高等法院刑事第廿四庭
                                    審判長法  官  陳  貽  男
                                          法  官  李  世  貴
                                          法  官  王  炳  梁
右正本證明與原本無異。
不得上訴。
                                          書記官  潘  大  鵬
中      華      民      國     九十     年      八    月      二十三    日
附錄本案論罪科刑法條全文：
刑法第三百二十條
意圖為自己或第三人不法之所有，而竊取他人之動產者，為竊盜罪，處五年以下有期
徒刑、拘役或五百元以下罰金。
意圖為自己或第三人不法之利益，而竊佔他人之不動產者，依前項之規定處斷。
前二項之未遂犯罰之。
附件：
臺灣板橋地方法院刑事判決                            九十年度訴字第一二六號
    公  訴  人  臺灣板橋地方法院檢察署檢察官
    被      告  丙○○  男二十七歲（民國○○○年○月○日生）
                        住臺北縣樹林市○○街○段三三三巷四號
                        住臺北縣樹林市○○街○段三三三巷四號五樓
                        身分證統一編號：Ｚ000000000號
右列被告因偽造文書等案件，經檢察官提起公訴（八十九年度偵字第二一五九五號）
，本院判決如左：
    主  文
丙○○行使偽造私文書，足以生損害於公眾及他人，累犯，處有期徒刑陸月，如易科
罰金，以參佰元折算壹日。台北市政府警察局北市警交大字第ＡＢＵ九五七０三六號
舉發違反道路交通管理事件通知單「移送聯」及「存查聯」上偽造之「甲○○」名義
署押各壹枚、扣案甲○○駕駛執照上所貼之丙○○照片壹張，均沒收。又竊盜，累犯
，處有期徒刑參月，如易科罰金，以參佰元折算壹日。應執行有期徒刑柒月，如易科
罰金，以參佰元折算壹日。台北市政府警察局北市警交大字第ＡＢＵ九五七０三六號
舉發違反道路交通管理事件通知單「移送聯」及「存查聯」上偽造之「甲○○」名義
署押各壹枚、扣案甲○○駕駛執照上所貼之丙○○照片壹張，均沒收。
    事  實
一、丙○○曾於民國（下同）八十七年二月間因為麻醉藥品管理條例案件，經本院判
    處有期徒刑四月確定，於八十七年五月十二日入監執行完畢。復於八十七年間因
    違反槍砲彈藥刀械管制條例案件，經本院判處有期徒刑四月，甫於八十九年二月
    七日執行完畢，猶不知悔改，為左列行為─
（一）於八十九年七月間某日，在桃園縣桃園市○○路某戲院前，明知其拾獲之甲○○遭竊之自用小客車駕駛執照一枚，係脫離甲○○本人持有之物（係甲○○於
      八十九年一月二十二日，在桃園縣八德市竹園里廟後三三號住家被竊），竟意
      圖為自己不法之所有，將上開甲○○駕駛執照一枚予以侵占入己。丙○○因本
      身為通緝犯，為避免遭查緝，竟基於變造駕照特種文書之犯意，於八十九年八
      月間某日，在其位於臺北縣樹林市○○街○段三三三巷四號五樓住處，將本人
      照片一張，換貼於前開侵占入己之甲○○駕駛執照上，而加以變造，足以生損
      害於甲○○本人及監理機關對於駕駛執照管理之正確性。嗣於八十九年九月二
      十一日十七時二十七分，丙○○騎乘ＨＺＡ─四九三號機車，行經台北市○○○路、長安西路口，因後載乘客未戴安全帽，為警攔檢舉發，丙○○竟基於行
      使變造特種文書之概括犯意與偽造私文書及行使偽造私文書之犯意，出示前開
      變造之甲○○駕駛執照以供警摯發號舉發違反道路交通管理事件通知單（以下
      簡稱違規單），而行使變造特種文書，而警員亦據以掣發台北市政府警察局北
      市警交大字第ＡＢＵ九五七０三六號舉發違反道路交通管理事件通知單（以下
      簡稱違規單）一式三聯，丙○○並於違規單之「移送聯」及「存查聯」上之偽
      造「甲○○」名義之署押（偽簽於「移送聯」上、複寫於「存查聯」，另「收
      執聯」毋庸簽名，交由丙○○收執），表示係甲○○本人收受該違規單之意，
      而偽造私文書，並於偽造完畢後，持還值勤之員警，而行使該偽造私文書，足
      以生損害於甲○○本人及交通違規舉發作業之正確性。
（二）丙○○另行起意，於八十九年十一月六日中午十二時許，在台北縣板橋市○○
      路○段一二四巷十五弄口，見乙○○所有車牌號碼ＱＣＲ─三０六號輕型機車
      停放該處，機車鑰匙仍插於電門上，竟意圖為自己不法之所有，基於竊盜之犯
      意，趁乙○○正在餐廳內用餐不注意之際，以前開鑰匙啟動機車後予以竊取之
      ，得手後供己騎用。
二、嗣於八十九年十一月十六日上午六時許，丙○○騎乘竊得之上開機車搭載不知情
    之陳永隆，行經台北市中山區○○○路與錦州街口時，為警查獲，丙○○並基於
    同前行使變造特種文書之概括犯意，持前開變造之甲○○駕駛執照應訊，而行使
    之，足生損害於甲○○及偵查之正確性，旋為警識破而查知上情。並扣得丙○○
    所變造之甲○○駕駛執照一枚。
三、案經甲○○、乙○○訴由台北市政府警察局中山分局報請台灣板橋地方法院檢察
    署檢察官偵查起訴。
    理  由
一、訊據被告丙○○坦承侵占甲○○之駕駛執照，並加以變造、行使之事實，惟矢口
    否認有竊取乙○○機車之犯行，辯稱：車號ＱＣＲ─三０六號機車係伊向乙○○
    借得，並非竊取云云。經查：
（一）右揭犯罪事實欄一之（一）及二之犯罪事實部分，業據被告丙○○迭於警訊及
      偵、審時自白不諱，核與被害人甲○○於警訊時所指訴情節相符，復有變造之
      駕駛執照一枚扣案，及前開違規單「收執聯」及「存查聯」影本各一份分別附
      於偵查卷及本院審理卷內可稽。該部分犯罪事實堪予認定。
（二）右揭犯罪事實欄一之（二）竊盜部分，被告雖矢口否認，惟查，該部分事實，
      業據被害人乙○○於警訊時指訴甚詳，且其於警訊中並指稱：從未將機車借人
      使用，該機車確實是伊於失竊地點附近餐廳用餐時被竊等語甚詳，並有被害人
      乙○○立具領回機車之贓物認領保管單據一紙附卷可憑。被告雖執前開情詞為
      辯，然被害人乙○○已於警訊時指明其機車鑰匙及家中門鎖鑰匙共四把，係連
      同機車一同遭竊（見偵卷第十一頁正面），而被告為警查獲後，乙○○除領回
      機車及機車鑰匙一把、大鎖鑰匙一把外，並領回門鎖二把，此有乙○○所出具
      之贓物認領保管單一紙可稽（見偵卷第十三頁），倘被害人乙○○係將上開機
      車出借予被告丙○○，衡諸常情，豈有連同家中門鎖鑰匙二把一併出借之理？
      被告所辯，顯係事後卸責之詞，無足採信。其該部分竊盜犯行，亦堪認定。
二、核被告丙○○犯罪事實欄一之（一）所為，係犯刑法第三百三十七條侵占脫離他
    人持有物罪；第二百十六條、第二百十二條行使變造特種文書罪；第二百十條、
    第二百十六條之行使偽造私文書罪；核其犯罪事實欄一之（二）所為，係犯刑法
    第三百二十條第一項竊盜罪；其犯罪事實欄二所為，係犯刑法第二百十六條、第
    二百十二條行使變造特種文書罪。被告變造特種文書後，復持以行使，及魏鑿私
    文書後持以行使，其偽造、變造之低度行為各為行使之高度行為吸收，均不另論
    罪。被告先後二次行使變造駕照特種文書行為，時間緊接，手法相同，犯罪構成
    要件相同，顯係基於概括之犯意為之，為連續犯，應依刑法第五十六條之規定論
    以一罪，並加重其刑。所犯上開行使變造特種文書罪與行使偽造私文書罪，有方
    法結果之牽連關係，應從一重之行使偽造私文書罪處斷。而其所犯行使偽造私文
    書與竊盜二罪間，犯意各別，行為互殊，應予分論併罰，公訴人認該二罪間亦有
    方法結果牽連關係，容有未洽。查被告丙○○曾有如事實欄所示犯罪執行紀錄，
    有台灣高等法院檢察署刑案紀錄簡覆表一份足憑，其於有期徒刑執行完畢後，再
    犯本件行使變造特種文書、行使偽造私文書、竊盜罪之有期徒刑以上之罪，應依
    累犯之例，遞加重其刑。爰審酌被告素行、犯罪動機、目的、手段、所生危害與
    犯後大部分坦承等一切情狀，量處如主文所示之刑，並諭知易科罰金折算標準，
    及定其應執行刑，暨諭知易科罰金折算標準。又被告行為（犯罪）後，刑法第四
    十一條業於九十年一月十日修正公布施行，於同年一月十二日生效，該法第四十
    一條第一項前段將得易科罰金之範圍由「犯最重本刑為三年以下有期徒刑以下之
    刑之罪」修正擴大為「犯最重本刑為五年以下有期徒刑以下之刑之罪」，更有利
    於被告，應依刑法第二條第一項前段之規定，適用裁判時之法律即刑法第四十一
    條第一項前段。
三、台北市政府警察局北市警交大字第ＡＢＵ九五七０三六號舉發違反道路交通管理
    事件通知單「移送聯」及「存查聯」上之「甲○○」名義署押各一枚，均係偽造
    之署押，應依刑法第二百十九條規定沒收。另扣案變造貼有被告丙○○照片之甲○○駕駛執照一枚，其上所貼之丙○○照片一張，為被告所有、供犯罪所用之物
    ，爰依刑法第三十八條第一項第二款規定宣告沒收。駕駛執照則係被害人甲○○
    所有，不予諭知沒收。
據上論斷，應依刑事訴訟法第二百九十九條第一項前段，刑法第五十六條、第三百三
十七條、第二百十六條、第二百十二條、第二百十條、第三百二十條第一項、第四十
七條、第五十五條、第二條第一項前段、修正後第四十一條第一項前段、第二項、第
五十一條第五款、第二百十九條、第三十八條第一項第二款，罰金罰鍰提高標準條例
第一條前段、第二條，判決如主文。
本案經檢察官陳炎辰到庭執行職務
中      華      民      國    九十      年      五      月    二十五    日
                                      臺灣板橋地方法院刑事第五庭
                                          法  官  陳  翠  琪
如不服本判決，應於判決送達後十日內，向本院提出上訴狀。
附錄本案論罪科刑法條全文
中華民國刑法第三百二十條
(普通竊盜罪、竊佔罪)
意圖為自己或第三人不法之所有，而竊取他人之動產者，為竊盜罪，處五年以下有期
徒刑、拘役或五百元以下罰金。
意圖為自己或第三人不法之利益，而竊佔他人之不動產者，依前項之規定處斷。
前二項之未遂犯罰之。
中華民國刑法第三百三十七條
(侵占遺失物罪)
意圖為自己或第三人不法之所有，而侵占遺失物、漂流物或其他離本人所持有之物者
，處五百元以下罰金。
中華民國刑法第二百十二條
(偽造變造特種文書罪)
偽造、變造護照、旅券、免許證、特許證及關於品行、能力服務或其他相類之證書、
介紹書，足以生損害於公眾或他人者，處一年以下有期徒刑、拘役或三百元以下罰金
。
(偽造變造私文書罪)
中華民國刑法第二百十條
偽造、變造私文書，足以生損害於公眾或他人者，處五年以下有期徒刑。
中華民國刑法第二百十六條
(行使偽造變造或登載不實之文書罪)
行使第二百十條至第二百十五條之文書者，依偽造、變造文書或登載不實事項或使登
載不實事項之規定處斷。


司法院資訊處製作；財團法人民間司法改革基金會備份。
